【裁判字號】    97,台上,1475
【裁判日期】    970410
【裁判案由】    違反毒品危害防制條例
【裁判全文】
最高法院刑事判決            九十七年度台上字第一四七五號
上  訴  人  甲○○
                    215號（另案於台灣台中監獄執行中）
選任辯護人  江燕鴻律師
上  訴  人  乙○○
上列上訴人等因違反毒品危害防制條例案件，不服台灣高等法院
台中分院中華民國九十六年十二月十九日第二審判決（九十六年
度上重訴字第五六號，起訴案號：台灣台中地方法院檢察署九十
五年度偵字第五二０八、一二五八五號），提起上訴，本院判決
如下：
    主  文
原判決撤銷，發回台灣高等法院台中分院。
    理  由
本件原判決撤銷第一審關於上訴人甲○○販賣第一級毒品部分，
暨上訴人乙○○部分之判決，改判依刑法修正前連續犯之規定，
分別論處甲○○連續販賣第一級毒品罪刑（處有期徒刑貳拾年，
褫奪公權拾年）；論處乙○○連續轉讓第一級毒品罪刑（處有期
徒刑壹年陸月，減為有期徒刑玖月）；固非無見。
惟按犯罪事實，應依證據認定之，刑事訴訟法第一百五十四條第
二項定有明文。又有罪之判決書，應於理由內記載認定犯罪事實
所憑之證據及其認定之理由，同法第三百十條第一款亦有規定。
本件依原判決事實之認定：台中縣警察局霧峰分局員警持第一審
九十五年度聲搜字第二一九九號搜索票，於民國九十五年六月七
日十時三十分許，前往台中縣太平市○○街四二號乙○○住處搜
索，當場扣得甲○○所有之第一級毒品海洛因一袋共八包含袋共
重一七七．七八公克（驗後淨重共一七一．七八公克，空包裝總
重六．一九公克）、置放上開毒品海洛因之茶葉罐容器一個、第
二級毒品甲基安非他命一包含袋重０．五公克（與另在麗緹汽車
旅館二０七號房查獲扣得之第二級毒品甲基安非他命一包一併送
驗，合計共淨重二０．九七公克）、吸食器一個、藥鏟三支、注
射針筒四支、及現金新台幣（下同）六十八萬五千五百元（現金
部分除其中行賄款五十萬元扣案外，餘未扣案）等物，並逮捕甲
○○、乙○○二人等情（見原判決第三頁）。雖認定上開扣案之
毒品八包為海洛因，共重一七七．七八公克（驗後淨重共一七一
．七八公克，空包裝總重六．一九公克），但原判決理由內並未
說明究係送何機關鑑驗，依何證據認定上開扣案之毒品八包為海
洛因及其重量各若干，依首開說明，自非適法。次按犯毒品危害
防制條例第四條第二項販賣第二級毒品罪，供出毒品來源，因而
破獲者，依同條例第十七條得減輕其刑之規定。其所稱「供出毒
品來源，因而破獲者」，係指被告供出毒品來源之有關資料，諸
如前手之姓名、年籍、住居所、或其他足資辨別之特徵等，使調
查或偵查犯罪之公務員因而對之發動調查或偵查並破獲者而言。
申言之，被告之「供出毒品來源」，與調查或偵查犯罪之公務員
對之發動調查或偵查並進而破獲之間，論理上須具有先後且相當
的因果關係，非謂被告一有「自白」、「指認」毒品來源之人，
而破獲在後，即得依上開規定予以減刑。若被告供出毒品來源者
之前，調查或偵查犯罪之公務員已有確切之證據，足以合理之懷
疑被告所供販賣毒品來源之人，則嗣後之破獲與被告之「供出毒
品來源」間，即欠缺先後且相當的因果關係，自不得適用上開規
定予以減刑。本件原判決理由內以乙○○犯轉讓第一級毒品之犯
行，於偵查中坦承毒品來源係甲○○，並因此而查獲，依毒品危
害防制條例第十七條之規定減輕其刑，雖非無見。但依原判決事
實之認定，台中縣警察局霧峰分局員警持第一審九十五年度聲搜
字第二一九九號搜索票，於九十五年六月七日十時三十分許，前
往台中縣太平市○○街四二號乙○○住處搜索，並當場逮捕甲○
○、乙○○二人等情之前，即經台中市警察局第六分局員警於九
十五年二月二十日十九時三十分許，在甲○○、乙○○二人投宿
台中市○○路○段九一號麗緹汽車旅館二０七號房查獲攜有毒品
，當場扣得甲○○所有第一級毒品海洛因一包含袋重０．四公克
（驗後淨重０．一七公克，空包裝重０．二七公克）、第二級毒
品甲基安非他命一包含袋重二二七公克、第二級毒品大麻煙草二
包含袋重四五公克（驗後淨重共三九．一公克，空包裝總重三．
九六公克）、現金九萬五千元、行動電話二支（含SIM 卡）等物
；及扣得乙○○所有毒品分裝袋三九個、毒品殘渣袋十六個、電
子秤一台等情（見原判決第二、三頁），則原判決認乙○○於偵
查中坦承毒品來源係甲○○，並因此而查獲，非無疑問，依上開
說明，遽依上開規定予以減刑，難謂適法，自有再加調查，審認
之必要。上開違誤或為上訴意旨所指摘，或為本院得依職權調查
之事項，應認原判決有撤銷發回更審之原因。
據上論結，應依刑事訴訟法第三百九十七條、第四百零一條，判
決如主文。
中    華    民    國  九十七  年    四    月    十    日
                      最高法院刑事第三庭
                          審判長法官  莊  登  照
                                法官  黃  一  鑫
                                法官  徐  昌  錦
                                法官  許  錦  印
                                法官  石  木  欽
      本件正本證明與原本無異
                                      書  記  官
中    華    民    國  九十七  年    四    月   十五   日
                                                Ａ


司法院資訊處製作；財團法人民間司法改革基金會備份。
